【裁判字號】    97,易,257
【裁判日期】    970829
【裁判案由】    賭博
【裁判全文】
臺灣嘉義地方法院刑事判決               97年度易字第257號
公  訴  人  臺灣嘉義地方法院檢察署檢察官
被      告  丁○○
選任辯護人  邱創典律師
上列被告因賭博案件，經檢察官提起公訴（97年度偵字第2195號
），本院判決如下：
    主  文
丁○○犯賭博罪，處罰金新台幣貳萬陸仟元，如易服勞役，以新
台幣壹仟元折算壹日；減為罰金新台幣壹萬仟元，如易服勞役
，以新台幣壹仟元折算壹日；扣案如附表所示之物均沒收。又犯
賭博罪，處罰金新台幣貳萬陸仟元，如易服勞役，以新台幣壹仟
元折算壹日；減為罰金新台幣壹萬仟元，如易服勞役，以新台
幣壹仟元折算壹日；扣案如附表所示之物均沒收。又犯賭博罪，
處罰金新台幣貳萬陸仟元，如易服勞役，以新台幣壹仟元折算壹
日，扣案如附表所示之物均沒收。應執行罰金新台幣伍萬元，如
易服勞役，以新台幣壹仟元折算壹日，扣案如附表所示之物均沒
收。
    事  實
一、丁○○基於賭博之各別犯意，先後為下列犯行：（一）於民
    國96年2 月6 日，在其位於嘉義縣竹崎鄉○○村○○路11號
    雞排攤之公眾得出入之場所，由丁○○填寫簽單向丙○○經
    營之簽賭站下注，以核對每星期二、四、六開獎之香港六合
    彩號碼決定輸贏，每簽1 支為新臺幣（下同）100 元，如簽
    中2 個號碼（即2 星），可得5700元之彩金；如簽中3 個號
    碼（即3 星），可得5 萬7000元之彩金，如未簽中者，下注
    金額之賭資即由丙○○經營之簽賭站取得等方式對賭。（二
    ）又於96年2 月8 日，於相同地點以前述相同方式與丙○○
    經營之簽賭站對賭。（三）再於96年9 月20日，於相同地點
    以前述相同方式與丙○○之女友乙○○經營之簽賭站對賭。
    嗣於97年3 月18日15 時5分許，經警持本院核發之97年度聲
    搜字第341 號搜索票前往上址執行搜索，扣得如附表所示之
    帳冊2 本、六合彩開獎號碼表手冊1 本、六合彩開獎號碼單
    22 張 等物。
二、案經嘉義縣警察局竹崎分局報請臺灣嘉義地方法院檢察署檢
    察官偵查起訴。
    理  由
一、按被告以外之人於審判外之陳述，雖不符刑事訴訟法第159
    條之1 至第159 條之4 之規定，而經當事人於審判程序同意
    作為證據，法院審酌該言詞陳述或書面陳述作成時之情況，
    認為適當者，亦得為證據。當事人、代理人或辯護人於法院
    調查證據時，知有第159 條第1 項不得為證據之情形，而未
    於言詞辯論終結前聲明異議者，視為有前項之同意，刑事訴
    訟法第159 條之5 定有明文。查本件被告及其辯護人於言詞
    辯論終結前，對於下述本院採為認定犯罪事實依據之各項供
    述證據之證據能力，均未聲明異議，復經本院於審理時逐一
    提示予被告、辯護人及公訴人等表示意見，本院審酌該等供
    述證據之取得過程並無瑕疵，與本案待證事實間復具有相當
    之關聯性，以之為本案證據並無不當，自得採為本件認定事
    實之基礎，合先敘明。
二、訊據被告於本院審理中先否認犯行，迄至最後行審判程序時
    始坦承有簽賭之事實，惟稱其簽賭之次數、時間、金額均不
    記得（見本院卷第185 頁）。經查：
(一)丙○○曾於96年2 月5 日至2 月13日間經營六合彩及大樂透
    簽賭站，嗣於96年2 月13日為警查獲，扣得香港六合彩收支
    帳單3 張、臺灣樂透彩收支帳單8 張等物，經檢察官偵查後
    以96年度偵字第1631號為緩起訴處分確定等情，有丙○○之
    警詢筆錄、扣押物品目錄表、前述扣案帳單影本、緩起訴處
    分書等件在卷可參（見嘉市警二偵字第09600000922 號影卷
    第1 至4 、10、12至22頁，本院卷第92至93頁）。而該案扣
    案之六合彩帳單，其中標示日期為2 月6 日者，在「收入」
    欄中有「端6330」之記載（見同上卷第12頁）；標示日期為
    2 月8 日者，在「收入」欄中有「端6028」之記載（見同上
    卷第13頁）；上開記載係代表96年2 月6 日要向綽號「端」
    者收六合彩賭金6330元、96年2 月8 日要向綽號「端」者收
    六合彩賭金6028元，復經丙○○於本院審理中證述明確（見
    本院卷第128 頁）。而本件扣案封面標示有「財金資訊股份
    有限公司關心您」之帳冊（本院扣押物保管字號為97年度保
    管檢字第331 號）係被告所有，其內文字均係被告所書寫，
    業據被告坦承在卷（見本院卷第190 頁），該帳冊第6 頁中
    ，96年2 月6 日之「支仔錢」欄位記載「港6335」、96年2
    月8 日之「支仔錢」欄位記載「港6028」，核與上開丙○○
    賭博案查扣之帳單所載內容大致相符。堪認被告確曾在96年
    2 月6 日、2 月8 日分別向丙○○經營之簽賭站下注而以六
    合彩開獎號碼對賭。
(二)丙○○之女友乙○○曾雇用甲○○等人，於96年5 月至同年
    9 月25日間經營六合彩簽賭站，嗣於96年9 月25日為警查獲
    ，在甲○○所有之自小客車內查扣96年9 月18日至20日之賭
    客簽注單（含帳單）共6 卷等物，經檢察官偵查後以96年度
    偵字第8889號為緩起訴處分確定等情，有乙○○、甲○○之
    警詢筆錄、扣押物品目錄表、緩起訴處分書等件在卷可參（
    見嘉竹警偵字第0960083414號影卷第1 至10、21頁，本院卷
    第83至85頁），復經乙○○、甲○○於本院審理中到庭證述
    明確（見本院卷第138 至147 頁）。而該案扣案之96年9 月
    20日簽注單（臺灣嘉義地方法院檢察署保管字號為96年度保
    管字第2007號），其中1 張簽注單上載有「96 9/20 竹崎」
    、「收6035」等字樣（該筆簽注單影本見本院卷第169 頁）
    ，核與本件扣案之「財金資訊股份有限公司關心您」帳冊第
    12 頁 中，96年9 月20日之「支仔錢」欄位記載「港6035」
    相符。堪認被告確曾在96年9 月20日向乙○○經營之簽賭站
    下注而以六合彩開獎號碼對賭。
三、論罪科刑：
(一)核被告上開犯罪事實一（一）至（三）3 次所為，均係犯刑
    法第266 條第1 項前段之賭博罪。其所為3 次賭博犯行，均
    犯意各別，應予分論併罰。
(二)爰依被告之供述（見本院卷第198 頁）及其前案紀錄表，審
    酌：被告係國小畢業之智識程度，無前科紀錄之素行，平日
    賣雞排、與先生同住之生活狀況，及其每次簽賭之金額雖非
    甚鉅，惟由扣案帳冊之記載時間係自95年7 月29日起至97年
    3 月13日止，長達1 年有餘且幾乎未曾間斷，可知被告實極
    為熱中於簽賭，且被告自為警查獲後迄至本案偵查、審理中
    ，均一再飾詞否認全部犯行，辯稱不認識丙○○等人，扣案
    帳冊、六合彩開獎號碼表等物，均係其日常無聊時自行模擬
    娛樂用，未曾簽賭或經營簽賭站，迄至公訴人提出承辦員警
    之職務報告（見本院卷第82頁），得悉本件係經由丙○○、
    乙○○賭博案件以及秘密證人之檢舉而查獲被告，經本院傳
    喚提出檢舉之秘密證人、盧川松警員、丙○○、乙○○、甲○○等多名證人，並調取前述賭博案件卷證資料與本件扣案
    帳冊加以核對，另查調扣案帳冊內所載0000000000、000000
    0000行動電話申設人資料（見本院卷第163 至163-1 頁），
    而確認帳冊中被告所抄寫者係丙○○及其家人持用之電話（
    參見本院卷第171 頁之丙○○緩起訴捐款匯款回條聯影本、
    第174 至177 頁之全戶戶籍資料查詢單），被告見事證已臻
    明確後，始坦承有簽賭之事實，惟仍辯稱簽賭之時間、次數
    及金額均不記得，堪認其犯後態度惡劣，耗費司法資源，未
    見悔意等一切情狀，就其所犯各罪分別量處如主文所示之刑
    ，並均諭知罰金易服勞役之折算標準。
(三)又被告所為犯罪事實一（一）、（二）2 次賭博犯行，其犯
    罪時間均在中華民國九十六年罪犯減刑條例所定減刑基準日
    即96年4 月24日以前，復無不得減刑之例外情形，爰均減其
    宣告刑如主文所示，並與不得減刑之犯罪事實一（三）部分
    所處之刑定其應執行之刑，並諭知罰金易服勞役之折算標準
    。
(四)扣案如附表所示之帳冊2 本、六合彩開獎號碼表手冊等物，
    均係被告所有供簽賭所用之物，業據其供承在卷（見本院卷
    第189 至190 頁），爰依刑法第38條第1 項第2 款之規定併
    予宣告沒收。另扣案之傳真機、計算機各1 台，被告辯稱係
    其夫所有（見本院卷第189 頁），復無證據足認與本件犯行
    有關，爰不予宣告沒收。
四、不另為無罪諭知部分：
(一)公訴意旨雖以：被告基於意圖營利而供給賭博場所並聚眾賭
    博之接續犯意，自95年7 月29日起至97年3 月13日止，在嘉
    義縣竹崎鄉○○村○○路11號住處自為香港六合彩之莊家，
    聚集不特定多數賭客下注簽選號碼，與賭客對賭；因認被告
    涉犯刑法第268 條前段、後段之意圖營利供給賭博場所並聚
    眾賭博罪等語。
(二)惟按犯罪事實應依證據認定之，無證據不得認定犯罪事實；
    又不能證明被告犯罪者，應諭知無罪之判決，刑事訴訟法第
    154 條第2 項、第301 條第1 項分別定有明文。次按認定不
    利於被告之事實，須依積極證據，苟積極證據不足為不利於
    被告事實之認定時，即應為有利於被告之認定，更不必有何
    有利之證據；認定犯罪事實所憑之證據，雖不以直接證據為
    限，間接證據亦包括在內，然而無論直接或間接證據，其為
    訴訟上之證明，須於通常一般之人均不致有所懷疑，而得確
    信為真實之程度者，始得據為有罪之認定，倘其證明尚未達
    於此一程度，而有合理性懷疑存在時，即不得遽為被告犯罪
    之認定（最高法院30年上字第816 號、76年台上字第4986號
    判例意旨參照）。
(三)訊據被告矢口否認經營簽賭站，辯護人亦為被告辯稱：本件
    扣案物均無參加簽賭者之姓名、簽賭數量、號碼等之記載，
    無從證明被告有意圖營利供給賭博場所或聚眾賭博之情事。
    公訴意旨認被告涉有上揭犯行，無非係以扣案帳冊、傳真機
    、計算機等物為據。惟查：
 1、被告辯稱扣案傳真機係其夫蔡志仁投資股票時所使用者（見
    警卷第3 頁、偵卷第10頁），未曾用以供他人傳真簽注單下
    注；被告之夫蔡志仁亦於警詢中為相同證述（見警卷第7 頁
    ）。經本院向中華電信股份有限公司查詢，裝設於被告上開
    住處即嘉義縣竹崎鄉○○路11號之室內電話共有0000000 、
    0000000 兩線，其中0000000 號電話於97年1 月1 日至同年
    3 月18日間，僅有4 筆雙向通聯紀錄；另0000000 號電話於
    前開期間內之通話筆數雖較多，惟除少數幾日外，每日通話
    筆數亦均少於10通，且每日通話數量差異不大，並未呈現六
    合彩開獎之週二、四、六電話使用頻繁、通聯筆數較多之情
    況，有前述室內電話申設資料、雙向通聯紀錄在卷足稽（見
    本院卷第35至43頁）；顯與一般經營六合彩簽賭站者多經由
    電話線路供賭客傳真下單之情況不符。
 2、又扣案之2 本帳冊雖畫有「支仔錢」、「仲入」、「會入」
    、「會出」、「計」等欄位，並自95年7 月29日起至97年3
    月13日止，持續有標示「港」、「大」等數字之記載；惟該
    帳冊中每一日期之後均僅有單筆款項出入之記載（例如95年
    8 月1 日項目下係記載：支仔錢  港6607，仲入5700，會出
    907 ，計6587），顯與一般經營簽賭站者係依各個客戶下注
    之金額分別記帳，以便計算各個客戶輸贏、收付金額之情形
    相悖。另觀前述丙○○賭博案件，其為警查扣之香港六合彩
    收支帳單亦係按各個客戶之綽號分別紀錄收入及支出金額，
    且大多數客戶單日之賭金均達數萬元至數十萬元不等，僅有
    被告（即註記「端」者）等少數2 、3 人之賭金為數千元（
    見嘉市警二偵字第09600000922 號影卷第12至14頁），益證
    被告辯稱其僅曾自行簽賭、扣案帳冊係自己簽賭的紀錄，並
    非經營簽賭站之紀錄等語，尚與常情無違。
 3、本件承辦員警盧川松雖於本院審理中證稱其係經由丙○○提
    供之情資以及秘密證人A1（真實姓名年籍另附於本院卷證物
    存置袋）之檢舉，研判被告涉及經營六合彩賭博，惟其復稱
    丙○○提供之情資內容為伊曾經與女友乙○○去過被告那邊
    收牌支的錢（見本院第131 至132 頁）。而證人丙○○雖曾
    於其所涉賭博案件警詢中供稱其經營方式是透過小組頭將簽
    賭之金額傳真至其住處，等開獎後再分輸贏（見嘉市警二偵
    字第09600000922 號影卷第2 頁），惟其復於本院審理中證
    稱：由6330元或6028元等金額不能確定是一個人簽的或是經
    營簽賭的金額、伊未曾到過被告的住處（見本院卷第127 、
    137 頁）；證人乙○○亦於本院審理中證稱：伊不記得曾與
    丙○○到過竹崎鄉收賭金、向伊經營之簽賭站簽賭的包括個
    人賭客及小組頭（見本院卷第140 、142 頁）。此外，秘密
    證人A1雖於本院審理中證稱其曾至警局檢舉被告經營六合彩
    簽賭，惟其復稱：係經由口耳相傳得知被告有在做六合彩，
    伊自己雖有在97年1 月間去簽過1 次，但是因為身上的錢不
    夠，被告不讓伊下注，伊不知道被告係從何時開始經營簽賭
    （見本院卷第69至72頁）。是亦難以前述證人之證詞，遽認
    被告有為起訴書所載自95年7 月29日至97年3 月13日意圖營
    利供給賭博場所以及聚眾賭博之犯行。
(四)綜上所述，本件員警於97年3 月18日至被告上揭住處執行搜
    索時，既未扣得賭客之簽注單、賭金等積極證據足資證明被
    告有於上開時地聚眾賭博或提供賭博場所之犯行，自不得僅
    以扣案帳冊、計算機及傳真機等物，逕行推論被告有上揭犯
    行。是此部分之犯罪尚屬不能證明，惟公訴人既認此部分與
    前開本院論罪科刑之賭博罪部分有想像競合犯之裁判上一罪
    關係，爰不另為無罪之諭知。
五、又由前述丙○○賭博案之扣案臺灣樂透彩收支帳單影本（見
    嘉市警二偵字第09600000922 號影卷第21、22頁），與本件
    扣案之「財金資訊股份有限公司關心您」帳冊第6 頁對照觀
    之，雖可認被告曾於96年2 月6 日向丙○○經營之簽賭站簽
    賭下注4238元而以臺灣大樂透開獎號碼對賭、於96年2 月9
    日簽賭下注6870元以臺灣大樂透開獎號碼對賭，而另涉有2
    次賭博犯行，惟本件起訴書僅敘及被告以香港六合彩號碼下
    注賭博部分，復無證據足認被告96年2 月6 日係同時下注以
    六合彩及大樂透開獎號碼簽賭，是被告所涉前述2 次賭博犯
    行，非屬本件起訴範圍，本院自不得併予審理，附此敘明。
據上論斷，應依刑事訴訟法第299 條第1 項前段，刑法第266 條
第1 項前段、第42條第3 項、第51條第7 款、第38條第1 項第2
款，刑法施行法第1 條之1 第1 項、第2 項前段，中華民國九十
六年罪犯減刑條例第2 條第1 項第3 款、第7 條、第11條，判決
如主文。
本案經檢察官江金星到庭執行職務
中    華    民    國    97    年    8     月    29    日
                  刑事第三庭  法  官  陳 蒨 儀
上列正本證明與原本無異。
如不服本判決，應於判決送達後10日內向本院提出上訴狀，上訴
書狀依法應敘述具體理由，如未敘述具體理由者，應於上訴期間
屆滿後20日內補提理由書於本院（均應附繕本）。
中    華    民    國    97    年    8     月    29    日
                              書記官  楊 國 色
附錄本判決論罪法條：
中華民國刑法第266條第1項
在公共場所或公眾得出入之場所賭博財物者，處1 千元以下罰金
。但以供人暫時娛樂之物為賭者，不在此限。
附表：
┌──┬──────────────┬─────┐
│編號│        品         名       │  數  量  │
├──┼──────────────┼─────┤
│1   │封面署名「蔡志仁」之帳冊    │1本       │
├──┼──────────────┼─────┤
│2   │封面有「財金資訊股份有限公司│1本       │
│    │關心您」字樣之帳冊          │          │
├──┼──────────────┼─────┤
│3   │六合彩開獎號碼表手冊        │1本       │
├──┼──────────────┼─────┤
│4   │六合彩開獎號碼單            │22張      │
└──┴──────────────┴─────┘


司法院資訊處製作；財團法人民間司法改革基金會備份。
